【裁判字號】    89,上訴,1004
【裁判日期】    890729
【裁判案由】    毀棄損壞
【裁判全文】
臺灣高等法院臺中分院刑事判決                  八十九年度上訴字第一四號
    上  訴  人  臺灣台中地方法院檢察署檢察官
    上  訴  人
    即  被  告  乙○○
    選任辯護人  王正喜
右上訴人因被告毀損案件，不服臺灣台中地方法院八十九年度訴字第七十號中華民國
八十九年四月十九日第一審判決（起訴案號：臺灣台中地方法院檢察署八十八年度偵
字第一四七二六號），提起上訴，本院判決如左：
    主      文
原判決撤銷。
本件公訴不受理。
    理      由
一、公訴意旨略以：被告乙○○為銓程營造有限公司之負責人，銓程營造有限公司於
    八十六年間承攬丙○○○有限公司在台中縣豐原市○○○段八二八之四七至八二
    八之六七號土地上之新建房屋工程「東坡居」（東陽山莊）。該工程分為Ａ、Ｂ
    、Ｃ、Ｄ四區，Ａ區之建物施工至三樓樓板完成，Ｂ區施工至二樓樓板完成，Ｃ
    區施工至一樓樓板完成，Ｄ區只完成水土保持及基礎工程。乙○○因不滿丙○○
    ○有限公司未全部給付工程款，竟基於概括之毀損犯意，於八十七年五月間，僱
    用不知情之林仙助，連續五、六次前往上揭工地，將Ａ區之建物三樓樓板、Ｂ區
    二樓樓板、Ｃ區一樓樓板、Ｄ區地基上之凸出鋼筋予以切斷，致使丙○○○有限
    公司日後無法以該凸出之鋼筋繼續完成建築，因認被告涉有刑法第三百五十三條
    第一項、第三百五十四條之罪嫌云云。
二、本院查：被告乙○○於八十七年五月間，僱用不知情之林仙助，連續五、六次，
    前往上揭工地，將Ａ區之建物三樓樓板、Ｂ區二樓樓板、Ｃ區一樓樓板、Ｄ區地
    基上之凸鋼筋予以切斷之事實，業據被告於原審審理時坦承不諱，核與告訴人丙
    ○○○有限公司代表人甲○○於偵查中指訴及証人林仙助於偵查中証述情節相符
    ，並經原審法院於八十九年一月十八日勘驗現場屬實，製有勘驗筆錄可憑，復有
    現場照片附卷可稽。
三、按刑法上所謂建築物，係指有墻有壁，足蔽風雨，吾人可以自由出入，且定著於
    土地之工作物而言 (最高法院二十年度上字第七一二號判例參照)。而建築法上
    所指「建築物」為定著於土地上或地面下具有頂蓋、樑柱或牆壁，供個人或公眾
    使用之構造物或雜項工作物 (建築法第四條參照)。本件系爭新建房屋工程建物
    係要興建四層樓之集合住宅，Ａ區僅三樓樓板完成、Ｂ區僅二樓樓板完成、Ｃ區
    僅一樓樓板完成、Ｄ區僅水土保持含基礎完成，亦即Ａ區自三樓樓板以上，Ｂ區
    自二樓樓板以上及Ｃ、Ｄ等區等被切除部分，僅係豎立之鋼筋及架設板模尚未灌
    漿之未完成建物，尚非有墻有壁，足蔽風雨，自難與已完成可分別獨立之下樓層
    ，合認為建築物，公訴人認被告將上開Ａ區之建物三樓樓板、Ｂ區二樓樓板凸出
    鋼筋切斷損壞，認係犯刑刑法第三百五十三條第一項之毀損他人建築物罪，尚有
    未洽，核被告上開所為，應均係犯刑法第三百五十四條之普通毀損罪。
四、按告訴乃論之罪，其告訴應自得為告訴人知悉犯人之時起，於六個月內為之；又
    案件為告訴乃論之罪，其告訴已逾告訴期間者，應諭知不受理之判決，刑事訴訟
    法第二百三十七條第一項、第三百零三條第三款定有明文。本件被告涉犯者為刑
    法第三百五十四條普通毀損罪，依刑法第三百五十七條規定，屬告訴乃論之罪，
    告訴人既於八十七年七月間已知悉毀損情事 (八十八年七月十九日偵查訊問筆錄
    參照，見偵卷第四十八頁）。以告訴人竟遲至八十八年六月十五日始提起告訴，
    顯已逾六個月告訴期間，依前開規定，自應諭知不受理判決。原判決就被告予以
    論罪科刑即有未當，檢察官提起上訴，以本件所毀損者係建築物指摘原判決不當
    及被告乙○○上訴意旨，否認犯罪，雖均無理由，然原判決既有不當，自應撤銷
    ，諭知不受理之判決，並不經言詞辯論為之。
五、據上論斷，應依刑事訴訟法第三百六十九條第一項前段、第三百零三條第三款、
    第三百零七條，判決如主文。
中      華      民      國    八十九     年      七       月    二十九  日
                                  臺灣高等法院臺中分院刑事第四庭
                                        審判長法  官  洪  耀  宗
                                              法  官  吳  重  政
                                              法  官  劉  登  俊
右正本證明與原本無異。
被告不得上訴。
檢察官得上訴。
如不服本判決應於收受送達後十日內向本院提出上訴書狀，其未述上訴之理由者並
得於提起上訴後十日內向本院補提理由書（均須按他造當事人之人數附繕本）。
                                              書記官  吳  麗  慧
中      華      民      國    八十九     年      七       月    三十一  日
                                                                        Ｉ


司法院資訊處製作；財團法人民間司法改革基金會備份。
